臺灣高等法院刑事判決　　　　　　　　　　　　九十一年度交上更(一)字第二七號
　　上　訴　人　臺灣臺北地方法院檢察署檢察官
　　上　訴　人
　　即　被　告　乙○○
右上訴人因被告過失致死案件，不服臺灣臺北地方法院八十八年度交訴字第四○號，
中華民國八十八年十月十三日第一審判決（起訴案號：臺灣臺北地方法院檢察署八十
八年度偵字第一四○二○號、第一四八一四號）提起上訴，經判決後，由最高法院發
回更審，本院判決如左：
    主  文
原判決撤銷。
乙○○從事業務之人，因業務上之過失致人於死，累犯，處有期徒刑壹年。
    事  實
一、乙○○曾犯有妨害風化罪及傷害罪，先後經臺灣臺中地方法院及本院分別判處罪
    刑，並定其應執行有期徒刑八月，於民國八十六年十一月三日（起訴書誤載：廿
    四日）縮短刑期執行完畢出監在案，現以駕駛計程車為業，為從事駕駛業務之人
    ，其於八十八年六月八日上午十時五十分許，駕駛一輛車牌ＰＳ－八七六號計程
    車，沿臺北市○○區○○路（設有劃分島）四線快車道，在中間車道由東往西方
    向行駛，途經松隆路六十七號前，見右側慢車道有輛公車停車上下乘客，而其同
    向車道前方亦有一輛不詳車號自用小客車前駛。乙○○遂偏左變換車道至內側車
    道行駛，因注意後照鏡察看後方有無來車，適有一名疏未注意不得在設有劃分島
    之路段穿越道路之行人王克偕擅自進入快車道穿越松隆路。乙○○本應注意車前
    狀況並隨時採取必要之安全措施，又無不能注意情事，竟疏於注意，以時速約三
    ○公里之行車速度前駛，以致將穿越快車道之行人王克偕撞及彈到其擋風玻璃後
    倒地。王克偕雖經送臺北市立忠孝醫院急救，仍因顱內出血併左小腿骨折，延至
    同日下午四時許不治死亡。乙○○肇事後，在有偵查犯罪職務之機關或公務員未
    發覺其為犯罪人前，即向到場處理事故警員丙○○自首犯行，進而接受本件裁判
    。
二、案經臺北市政府警察局信義分局移送及臺灣臺北地方法院檢察署檢察官自動檢舉
    偵查起訴。
    理  由
一、右揭事實，業據上訴人即被告乙○○供承不諱，核與被害人王克偕之女甲○○之
    指訴相符，並有道路交通事故調查報告表、交通事故談話紀錄表及補充資料表等
    件影本在卷（見相驗卷第十一頁、第八頁至第十頁）可稽。被害人王克偕因本件
    交通事故以致顱內出血併左小腿骨折不治死亡之事實，亦經臺灣臺北地方法院檢
    察署檢察官督同法醫師相驗明確，有勘驗筆錄、相驗屍體證明書及驗斷書在卷（
    見相驗卷第十四頁、第十八頁、第十九頁至第二十三頁）可稽。
二、被告雖辯稱：因同向前方有一自用小客車前駛，遂偏左變換車道至內側車道行駛
    ，因注意後照鏡察看後方有無來車，時速僅約三十公里，當地並不是斑馬線行人
    道，不知會有人穿越馬路等語。查被告乙○○既自承領有駕駛執照，就道路交通
    安全規則第九十四條第三項汽車行駛時，駕駛人應注意車前狀況並隨時採取必要
    之安全措施之規定，自應知之甚稔，且查無積極證據足以證明被告乙○○於肇事
    當時有不能注意情事，是被告乙○○就本件交通事故之發生自有過失，至為灼然
    。至被害人王克偕疏未注意不得在設有劃分島之路段穿越道路而侵入快車道，就
    本件交通事故之發生亦與有過失，惟無解於被告過失罪責之成立，被告過失犯行
    ，事證明確，應予依法論科。
三、被告乙○○以駕駛計程車為業，為從事駕駛業務之人，其因業務上過失致被害人
    王克偕死亡，核其所為，係犯刑法第二百七十六條第二項業務過失致人於死罪。
    其於肇事後，在有偵查犯罪職權之公務員未發覺前，即向到場處理事故員警自首
    犯行，業據證人即到場處理事故員警丙○○於本院九十一年五月三十日訊問時證
    稱：伊是線上巡邏，信義分局交通隊以無線電呼叫通知伊去處理，並未通知伊肇
    事者是誰，伊到現場後，被告有跟伊說他是肇事者，在被告跟伊說他是肇事者之
    前，伊不知道肇事者是誰等語，並有臺北市政府警察局交通警察大隊八十八年九
    月廿日北市警交大四字第八八六四四七○一○○號函附報案自首調查報告表壹件
    在卷（見原審卷第十三頁、第十四頁）可稽，已符合刑法第六十二條前段有關自
    首之規定，應依法減輕其刑。末查被告乙○○有事實欄所載之犯罪及有期徒刑執
    行完畢情形，有臺灣高等法院檢察署刑案紀錄簡覆表一件在卷可稽，其於五年以
    內再犯本件有期徒刑以上之罪，為累犯，應加重其刑，並先加後減之。
四、原審以被告罪證明確，予以論罪科刑，固非無見，惟查(一)本件事故之發生，被害
    人不依規定穿越道路而侵入快車道，與有過失，被告雖為累犯，應加重其刑，但
    其係自首，可獲減其刑，原判決仍科處有期徒刑三年六月，量刑顯然過重。(二)又
    道路交通管理處罰條例第八十六條第二項規定，汽車駕駛人，在快車道依規定駕
    車行駛，因行人或慢車不依規定，擅自進入快車道，而致人受傷或死亡，依法應
    負刑事責任者，減輕其刑。所謂「依規定駕車行駛」，係指已遵守汽車行駛之交
    通法令之規定而言。又道路交通安全規則第九十四條第三項規定，汽車行駛時，
    駕駛人應注意車前狀況及兩車併行之間隔，並隨時採取必要之安全措施。可見「
    注意車前狀況……，並隨時採取必要之安全措施」，為汽車駕駛人駕駛車輛時所
    應遵守之規定。本件被告疏未注意車前狀況及未隨時採取必要之安全措施，違反
    道路交通安全規則第九十四條第三項之規定，因認其於本件車禍之發生為有過失
    ，被告在快車道未依規定駕車行駛，揆諸上開說明，被告所為不符合道路交通管
    理處罰條例第八十六條第二項減輕其刑之規定，原判決依道路交通管理處罰條例
    第八十六條第二項規定，減輕其刑，亦有未當。(三)原判決主文欄論以被告因業務
    上之過失致人於死，然於判決理由欄認被告所為係犯刑法第二百七十六條第一項
    過失致人於死罪，其判決主文與理由矛盾。檢察官上訴意旨認原判決量刑過輕，
    固不足取，惟原判決有上開可議之處，此或為被告上訴意旨所指摘，或為本院得
    依職權調查所發現，自應由本院將原判決撤銷改判。爰審酌被告乙○○之素行、
    過失程度、被害人王克偕與有過失、被告造成被害人王克偕死亡之損害及其迄未
    與被害人家屬達成民事上和解賠償損害等一切情狀，量處如主文第二項所示之刑
    。
據上論斷，應依刑事訴訟法第三百六十九條第一項前段、第三百六十四條、第二百九
十九條第一項前段，刑法第二百七十六條第二項、第四十七條、第六十二條前段，罰
金罰鍰提高標準條例第一條前段，判處如主文。
本案經檢察官劉斐玲到庭執行職務。
中      華      民      國    九十一    年      六      月    二十六    日
                              臺灣高等法院刑事第十五庭
                                  審判長法  官  房  阿  生
                                        法  官  蔡  光  治
                                        法  官  雷  元  結
右正本證明與原本無異。
如不服本判決應於收受送達後十日內向本院提出上訴書狀，其未敘述上訴之理由者並
得於提起上訴後十日內向本院補提理由書（均須按他造當事人之人數附繕本）。
                                        書記官  汪  志  剛
中  華      民      國    九十一    年      六      月    二十七    日
附錄本案論罪科刑法條全文如下：
刑法第二百七十六條
因過失致人於死者，處二年以下有期徒刑、拘役或二千元以下罰金。
從事業務之人，因業務上之過失犯前項之罪者，處五年以下有期徒刑或拘役，得併科
三千元以下罰金。
